最高法院刑事判決　　　　　　　　　　　　　　　九十一年度台上字第七三一○號
　　上　訴　人　乙○○
　　　　　　　　甲○○
右上訴人等因偽造文書案件，不服台灣高等法院台中分院中華民國九十一年八月十三
日第二審判決（八十八年度上訴字第二七五二號，起訴案號：台灣彰化地方法院檢察
署八十五年度偵字第四二四六、六二六三、六○九五號），提起上訴，本院判決如左
：
    主  文
原判決撤銷，發回台灣高等法院台中分院。
    理  由
本件原判決撤銷第一審關於上訴人乙○○、甲○○部分之判決，就所犯刑法第二百十
六條、第二百二十條、第二百十條行使偽造私文書罪，同法第三百三十九條第一項詐
欺罪，依連續犯、想像競合犯、牽連犯之例，從一重分別論處上訴人等共同連續行使
偽造私文書，足以生損害於他人各罪刑（乙○○處有期徒刑貳年拾月，甲○○處有期
徒刑貳年），固非無見。
惟按有罪之判決書，對於被告有利之證據不採納者，應於理由內記載其不採納之理由
，始為適法。本件上訴人等上訴意旨主張：告訴人周新三於民國八十五年七月十二日
警訊筆錄時稱：八十四年三月的互助會，我已經得標……我有委託會首幫我填金額，
會款我已經收到了等語（偵字第四二四六號卷第四五、六二頁）；證人謝文方於原審
九十一年四月十九日審訊時亦證稱：其所參加的二會並未被冒標等情（見原審卷第一
四九頁）；證人周守仁在原審作證時或稱：不知亦未聽其他會員說其參加的互助會共
二會有被冒標，或稱：有聽其他會員說其參加的會被會首冒標，實際上有無被冒標不
知情云云（見原審卷第一五○、一七八頁）；又證人莊繡尾於偵訊時稱：參加五會，
自己名義一會，其他的我要乙○○以偏名參加，這五會皆借乙○○標走了等語（見偵
字第四二四六號卷第九九頁）；對上開有利於上訴人等之證據，原判決並未在判決內
定其取捨及說明為何不足採之理由，即於判決內遽以謝文方已證稱：尚未標取會款，
仍為活會；周新三於調查中稱：以周美容參加一會仍為活會；周守仁曾聽其他會員言
及被冒標之事及莊繡尾之證言為論罪基礎，難謂無調查職責未盡及判決理由未備之違
法云云。經核尚非全然無據，實情若何，因關係該部分之犯罪是否成立，自有再加調
查之必要，並應於判決內說明其證據取捨、判斷之理由，始為適法。上訴意旨指摘原
判決不當，尚非全無理由，應認有撤銷發回更審之原因。又原判決理由六不另為無罪
之諭知部分，因與撤銷發回部分有裁判上一罪關係，基於審判不可分之原則，亦一併
發回，合予指明。
據上論結，應依刑事訴訟法第三百九十七條、第四百零一條，判決如主文。
中      華      民      國    九十一    年     十二     月     十九     日
                              最高法院刑事第八庭
                                  審判長法官  莊  登  照
                                        法官  洪  明  輝
                                        法官  黃  一  鑫
                                        法官  魏  新  和
                                        法官  林  秀  夫
      右正本證明與原本無異
                                              書  記  官
中      華      民      國    九十一    年     十二     月    二十五    日
